【裁判字號】    98,消債更,70
【裁判日期】    981225
【裁判案由】    聲請更生程序
【裁判全文】
臺灣苗栗地方法院民事裁定            98年度消債更字第70號
聲  請  人  甲○○
即  債務人              號
上列聲請人因消費者債務清理事件聲請更生，本院裁定如下：
    主  文
聲請駁回。
聲請費用新臺幣壹仟元由聲請人負擔。
    理  由
一、按聲請更生或清算不合程式或不備其他要件者，法院應以裁
    定駁回之，但其情形可以補正者，法院應定期間先命補正；
    又債務人對於金融機構因消費借貸、自用住宅借款、信用卡
    或現金卡契約而負債務，在聲請更生或清算前，應提出債權
    人清冊，以書面向最大債權金融機構請求協商債務清償方案
    並表明共同協商之意旨；債務人與金融機構協商成立者，不
    得聲請更生或清算。但因不可歸責於己之事由，致履行顯有
    重大困難者，不在此限；本條例施行前，債務人依金融主管
    機關協調成立之中華民國銀行公會會員，辦理消費金融案件
    無擔保債務協商機制與金融機構成立之協商，準用前項之規
    定。消費者債務清理條例（下稱債清條例）第8 條、第151
    條第1 項、第5 項、第6 項分別定有明文。
二、本件聲請意旨略以：聲請人積欠債權銀行總金額為新臺幣（
    下同）2,512,524 元，有不能清償債務之虞，前於債清條例
    施行前，依照中華民國銀行公會會員辦理消費金融案件無擔
    保債務協商機制與金融機關成立協商，而與最大債權金融機
    構國泰世華商業銀行股份有限公司成立120 期、利率年息百
    分之5 、每期25,014元之協商，惟聲請人每月平均收入僅
    16,175元，按月卻需繳交房貸36,000元、卡債32,000元，支
    出已遠大於收入，聲請人勉強繳款12期後，已無力繼續繳交
    下去因而毀諾。又聲請人無擔保或無優先權之債務總額未逾
    12,000,000元，復未經法院裁定開始清算程序或宣告破產，
    爰向本院聲請更生云云。
三、經查：
（一）按裁定經宣示後，為該裁定之法院、審判長、受命推事或
      受託推事受其羈束；不宣示者，經送達後受其羈束。民事
      訴訟法第238 條定有明文。該條文並為債清條例第15條規
      定準用之。另法院所為之裁定，除法律另有規定外（如債
      清條例第36條第5 項規定與確定判決有同一效力），雖無
      如判決有既判力存在，但如法院已就為裁定基礎之事實調
      查並據而為判斷，該裁定內容所作程序上之判斷，仍非全
      無實質上之確定力（臺灣高等法院87年抗字第3191號裁定
      意旨參照），準此，本院認為基於訴訟經濟及訴訟利益之
      考量，在同一債務人就同一基礎事實重覆聲請更生情形，
      除於原裁定確定後有新事實發生，致原裁定之基礎事實已
      生變更外，否則，前經原裁定調查確定之事實，自不許聲
      請人再行爭執，合先敘明。
（二）查聲請人前於98年1 月6 日依據債清條例第3 條之規定，
      向臺灣台中地方法院為更生之聲請，經該院調查後，於98
      年5 月27日以98年度消債更字第234 號裁定駁回；嗣聲請
      人不服，提起抗告，經該院合議庭於98年7 月14日以98年
      度消債抗第91號裁定駁回抗告而確定之事實，業據本院調
      閱台中地方法院98年度消債更第234 號、98年度消債抗第
      91號卷宗核閱無誤。觀之聲請人台中地方法院98年度消債
      更第234 號及本件聲請更生之基礎事實，除總債務金額由
      原2,506,780 元增為2,512,524 元，以及聲請人平均每月
      收入由原16,107元增為16,175元部分有所不同外，其主張
      不可歸責於己之毀諾事由均為「協商後每月房貸36,000元
      、卡債32,000元，支出遠大於收入」乙節，此有聲請人於
      本院所提之98年9 月25日聲請狀及台中地方法院98年度消
      債更字第234 號所提之聲請狀在卷可稽。又本院函請聲請
      人就台中地方法院98年度消債更第234 號與本件更生聲請
      之基礎事實有無不同部分，予以說明，然聲請人僅陳稱：
      「在台中地院申請更生時，當時因與父親同住，所以需要
      負擔較重的房租、共同生活費及父親的零用金，故那時更
      生方案，為月還3,000 元，如今，少了這些負擔，更生方
      案可月還8,000 元」等語，有聲請人98年12月8 日民事陳
      報狀在卷可考，足見聲請人目前經濟能力，因支出減少緣
      故，顯優於其在前案台中地方法院申請更生之情況，故聲
      請人向本院提起更生聲請之基礎事實相較於前案在台中地
      方法院申請時，並無更不利於聲請人或有其他不可歸責於
      聲請人之新事由發生，揆諸前開說明，聲請人再提出本件
      之聲請，係就原裁定確定之事實再行爭執，故其主張上開
      「支出遠大於收入」之事實符合債清條例第151 條第5 項
      規定，自無可取。
（三）再者，縱認聲請人得以原裁定確定之基礎事實，再行向本
      院聲請更生，惟聲請人主張其毀諾原因係房貸及卡債還款
      已逾月收入，且父親收押於台東看守所，故無力繳納云云
      。查聲請人於95年7 月協商、96年8 月毀諾，其95年度與
      96年度每月平均收入分別為16,945元【包括薪資194, 577
      元、投資股利8,764 元，計算式：（194,577 ＋8, 764）
      ÷12＝16,954】及18,800元【薪資收入181,741 元、投資
      股利43,616元，計算式：（181,741 ＋43,616）÷12＝
      18,800】，且96年度支出僅列一般生活費用及扶養費，此
      有協議書、無擔保債務還款計劃附卷可參，並經本院依職
      權調閱前案台中地院98年度消債更字第234 號卷內所附更
      生聲請狀、95及96年度綜合所得稅各類所得資料清單為證
      ，由聲請人95及96年度收入及支出情形互核結果可知，聲
      請人於協商成立至毀諾期間並未發生「不可預料」之情事
      ，致收入銳減或支出增加，使其繼續履行協商方案顯有重
      大困難之情形；甚且，如前所述，聲請人95年度協商成立
      時每月收入僅16,945元，顯少於每月協商還款金額25,014
      元，然聲請人非但同意該協商方案，且如期繳款12期，堪
      認聲請人除前開帳面收入外，尚有其他資金來源，足以負
      擔其日常生活支出及還款金額，故實難僅憑聲請人帳面收
      入小於協商還款金額，即逕認其毀諾有不可歸責於己之事
      由。
（四）再者，從債權銀行所提消費明細觀之，聲請人於95年3 月
      6 日在中國石油南港站消費49,000元、中國石油汀洲路消
      費8,600 元、中國石油南港站消費33,800元、中國石油汀
      洲路消費8,600 元，僅僅1 天在中國石油加油站消費金額
      就已達100,000 元；甚且聲請人自94年12月22日起至95年
      4 月17日止，短短不到4 個月期間，累積在中國石油加油
      站消費金額竟高達860,100 元，此有臺灣銀行水湳分銀行
      98 年11 月18日水湳營字第09800040281 號函附帳單明細
      表及台中地院98年度消債更字第234 號卷附之債權人消費
      明細足參。而聲請人對此雖以98年12月8 日陳報狀補稱：
      「該消費金額是幫同事集資購買油票，但後來遇到詐騙，
      慢慢被釣魚似的騙走錢」云云，但並未提出相關證據舉證
      以實其說，且揆諸聲請人於前案台中地方法院98年度消債
      更第234 號所提臺灣台北地方法院95年度易字第1313號刑
      事判決附表編號15部分，其受詐騙之金額亦僅85,000元，
      核與聲請人消費金額860,100 元相去甚遠，足認聲請人前
      開所辯並不足採。本院審酌聲請人既已負債大於資產，自
      應較一般人更節約支出撙節開銷，不得恣意消費，其上開
      刷卡購買860,100 元油票行為顯非生活上之所必須，且屬
      浪費奢侈之行為，核與債清條例第134 條第4 款規定，浪
      費行為致財產顯然減少或負擔過重之債務等不免責事由該
      當。
四、綜上，本件聲請人聲請更生，顯然違背債清條例第151 條第
    5 項之規定，自屬要件不備，且上開欠缺又屬無從補正，依
    上說明，自應駁回其更生之聲請。
五、依消費者債務清理條例第8 條、第15條，民事訴訟法第95條
    、第78條之規定，裁定如主文。
中    華    民    國    98    年    12    月    25    日
                  民事庭法  官  游 欣 怡
以上正本係照原本作成。
如不服本裁定應於送達後10日內向本院提出抗告狀，並繳納抗告
費新臺幣1,000元。
                        書記官  張 宏 賓
中    華    民    國    98    年    12    月    25    日

司法院資訊處製作；財團法人民間司法改革基金會備份。
